【裁判字號】    95,台上,6223
【裁判日期】    951110
【裁判案由】    違反毒品危害防制條例
【裁判全文】
最高法院刑事判決            九十五年度台上字第六二二三號
上  訴  人  台灣高等法院台中分院檢察署檢察官
被      告  甲○○
上列上訴人因被告違反毒品危害防制條例案件，不服台灣高等法
院台中分院中華民國九十五年八月二十九日第二審判決（九十五
年度上訴字第一０六六號，起訴案號：台灣彰化地方法院檢察署
九十三年度偵字第七八九一號），提起上訴，本院判決如下：
    主  文
原判決撤銷，發回台灣高等法院台中分院。
    理  由
本件原判決以公訴意旨略稱：被告甲○○於民國九十三年十月上
旬某日，向年籍、姓名均不詳，綽號「阿明」之成年男子，以新
台幣一萬元之代價購買第一級毒品海洛因七小包，迄同年月十五
日，偕同友人蘇雅惠、江孟欣前往彰化縣員林鎮○○路二四五巷
五十八號「楓采汽車旅館」一０六室休息，竟基於轉讓之犯意，
無償提供一小包海洛因予蘇雅惠，嗣蘇雅惠以注射方式施用之際
，為警當場查獲，並扣得海洛因七小包及塑膠空袋等物，因認被
告涉有毒品危害防制條例第八條第一項之轉讓第一級毒品罪嫌云
云（被告施用第一級毒品部分，經另案起訴）。惟依其審理結果
，以不能證明被告犯罪，因而撤銷第一審之科刑判決，改判諭知
被告無罪，固非無見。
惟按：(一)、依刑事訴訟法第二百十九條準用同法第一百五十條第
三項之規定，法院實施勘驗之日、時及處所，除有急迫情形外，
應通知依法得在場之當事人及審判中之辯護人。此為事實審法院
實施勘驗所應踐行之方法及程序，旨在使當事人及辯護人能及時
到場為必要之陳述，以助迅速發現真實，並使勘驗結果得以昭公
信。原審於九十五年六月二十二日勘驗證人蘇雅惠之警詢錄音光
碟時，並未依前引規定通知當事人（即檢察官及被告），有原審
刑事卷宗可稽，原判決亦未敘明有何急迫情形致無法通知之理由
，是原審上開勘驗程序，自難謂為適法。(二)、未經合法調查之證
據，不得作為判斷之依據，此觀刑事訴訟法第一百五十五條第二
項之規定自明。本件檢察官係以證人蘇雅惠警詢時之證詞，為其
所舉被告犯罪證據之一；原判決則以：依上開勘驗蘇雅惠警詢錄
音光碟之結果，蘇雅惠於警詢時「係陳述伊係自行拿取毒品，並
非被告交予伊」等由，資為其認「本案應係蘇雅惠自行拿取被告
之毒品」等情之憑據（見原判決第二至三頁，理由三之(三)及四）
。然查原審勘驗上開錄音光碟時，並未通知檢察官到場，已如上
述；且原審於審判期日僅將上開勘驗筆錄向被告提示及告以要旨
，並未依刑事訴訟法第一百六十五條第一項、第二百八十八條之
一第一項之規定，對他造當事人之檢察官提示或告以要旨，並詢
問其有無意見，而漏未踐行合法調查證據之程序，有原審之審判
筆錄可稽（見原審卷第五十六頁），其逕以該勘驗筆錄作為判決
之基礎，亦非適法。(三)、客觀上為法院認定事實及適用法律基礎
之證據，雖已調查而其內容尚未明瞭者，即與未經調查無異，如
遽行判決，仍屬應於審判期日調查之證據而未予調查。原判決採
用證人蘇雅惠於檢察官偵查中證稱：「（你在警局陳稱你施用的
毒品是向甲○○拿的？）是，我拿的時候，他在廁所洗澡。」「
（他後來是否同意你拿？）但他同意時，警察已來了，他才知道
，……」等語（見偵查卷第五十二頁），因認被告係於警員到場
後，始知蘇雅惠自行拿取其毒品之事實等情（見原判決第二頁，
理由三之(二)）。惟證人蘇雅惠所指被告同意及知道其取用海洛因
之時間，究在警員查獲之同時，或之前或之後，尚非全無疑竇。
因若係警方查獲在先，則被告如何於被查獲之後予以同意？又茍
係被告同意蘇雅惠取用之際，適警方前來；或其同意之後，警方
旋來查獲，則蘇雅惠施用之毒品縱非被告親自交付，然被告既已
同意提供，如何得謂其不知情而非屬轉讓？實情如何，顯然仍待
釐清。又查證人即製作蘇雅惠警詢筆錄之警員魏州男於第一審審
理時證述：「她當時回答的內容（指蘇雅惠警詢時證陳：伊施用
之海洛因係向被告所拿取的等詞），指的是說有經過甲○○同意
，才會拿毒品的，如果蘇雅惠沒有經過甲○○同意的話，蘇雅惠
會告知我們她沒有經過甲○○的同意而私自拿取。」等語（見第
一審卷第五十六頁），是否為該警員單純之個人意見或推測之詞
；抑或係本於其實際經驗為基礎而作之判斷？如屬後者，何以不
足資為不利於被告之證據？凡此疑義，原審均未詳查說明，遽為
判決，併有調查職責未盡及判決理由不備之違法。檢察官上訴意
旨執以指摘，非無理由，應認原判決有撤銷發回之原因。
據上論結，應依刑事訴訟法第三百九十七條、第四百零一條，判
決如主文。
中    華    民    國  九十五  年   十一   月    十    日
                      最高法院刑事第六庭
                          審判長法官  林  增  福
                                法官  邵  燕  玲
                                法官  張  清  埤
                                法官  陳  世  雄
                                法官  蔡  國  在
      本件正本證明與原本無異
                                      書  記  官
中    華    民    國  九十五  年  十一  月     十六   日
                                                     m


司法院資訊處製作；財團法人民間司法改革基金會備份。
